【裁判字號】    99,交聲,1330
【裁判日期】    990826
【裁判案由】    交管條例聲異
【裁判全文】
臺灣板橋地方法院交通事件裁定        99年度交聲字第1328號
原處分機關  交通部公路總局臺北區監理所板橋監理站
受處分人即
異  議  人  甲○○
上列受處分人即異議人因不服交通部公路總局臺北區監理所板橋
監理站於民國95年10月25日所為板監裁字裁41-CP0000000號及95
年10月31日所為板監裁字裁41-CP0000000號、裁41-CP0000000號
違反道路交通管理事件裁決書所為處分，均聲明異議，本院裁定
如下：
    主  文
原處分均撤銷。
甲○○汽車駕駛人在禁止臨時停車處所停車，參次，各處罰鍰新
臺幣陸佰元。
    理  由
一、按處理違反道路交通管理事件，有關文書送達之程序，依行
    政程序法之規定，道路交通管理事件統一裁罰基準及處理細
    則第5 條定有明文。再按送達，於應受送達人之住居所、事
    務所或營業所為之。於應送達處所不獲會晤應受送達人時，
    得將文書付與有辨別事理能力之同居人、受僱人或應送達處
    所之接收郵件人員。送達，不能依前二條規定為之者，得將
    文書寄存送達地之地方自治或警察機關，並作送達通知書兩
    份，一份黏貼於應受送達人住居所、事務所、營業所或其就
    業處所門首，另一份交由鄰居轉交或置於該送達處所信箱或
    其他適當位置，以為送達。前項情形，由郵政機關為送達者
    ，得將文書寄存於送達地之郵政機關，行政程序法第72第1
    項、第73條第1 項及第74條第1 項、第2 項分別定有明文。
    經查，本件裁決書，經原處分機關向「臺北縣板橋市○○路
    ○ 段1 48巷22弄3 之3 號」為送達，均因未獲會晤異議人亦
    無受領文書之同居人、受僱人或應送達處所之接收郵件人員
    ，另分別於95年10月30日、95年11月2 日、95年11月2 日寄
    存於送達地之郵政機關即板橋浮洲郵局（板橋26支局），有
    交通部公路總局台北區監理所板橋監理站違反道路交通管理
    事件裁決書、送達證書影本各3 紙附卷可稽。惟異議人之戶
    籍已於95年2 月24日遷入「臺北縣樹林市○○路275 之1 號
    」，此有個人基本資料查詢結果1 在卷可憑。原處分機關上
    揭送達地址雖為監理機關汽車車籍資料原登記之車主地址，
    惟觀諸道路交通安全規則第23條第1 項之立法目的，車籍地
    址登記僅係在確保公路監理機關對於車輛動態之掌握，以保
    障汽車所有人之權益，屬公路監理機關對於車輛動態掌握之
    行政管理措施，行政機關尚不得完全以車籍地址為準，而逕
    以之作為認定是否已向受處分人合法送達各項文書或處分之
    唯一證據，仍須另視該車籍地址有無符合行政程序法所定受
    送達人之住居所等要件，凡此亦為各行政機關可依職權自行
    查明之事項。從而，原處分機關未予詳查當時異議人實際之
    住居所，就上開裁決書僅向異議人登記車籍地址「臺北縣板
    橋市○○路○ 段148 巷22弄3 之3 號」為送達，其送達程序
    與前揭行政程序法之規定尚有未合，當不生合法送達之效力
    ，故異議人於99年5 月26日提出聲明異議狀，就上揭裁決提
    出異議，未逾道路交通管理處罰條例第87條第1 項所定20日
    期間，合先敘明。
二、原處分略以：受處分人即異議人甲○○所有之車牌號碼QT5-
    922 號輕型機車分別於民國94年9 月15日11時32分許、94年
    9 月15日15時56分許及94年10月15日11時20分許，在臺北縣
    板橋市○○路、臺北縣板橋市火車站東門及臺北縣板橋市火
    車站，因「在禁止臨時停車處所停車」之違規，經臺北縣政
    府警察局交通隊員警逕行舉發，爰依道路交通管理處罰條例
    第56條第1 項第1 款規定分別處罰鍰新臺幣（下同）1,200
    元（3 次）。
三、異議意旨略以：伊完全沒收到任何紅單，所以無法繳納，伊
    完全不知道有這條罰款，爰聲明異議等語。
四、按汽車於設有禁止臨時停車標誌、標線處所不得臨時停車，
    道路交通規則第111 條第1 項第3 款亦有明文。次按汽車駕
    駛人停車時，在禁止臨時停車處所停車者，處600 元以上1,
    200 元以下罰鍰，道路交通管理處罰條例第56條第1 項第1
    款定有明文。
五、經查：
（一）異議人即受處分人甲○○所有之車牌號碼QT5-922 號輕型
      機車，分別於民國94年9 月15日11時32分許、94年9 月15
      日15時56分許及94年10月15日11時20分許，在臺北縣板橋
      市○○路、臺北縣板橋市火車站東門及臺北縣板橋市火車
      站，有「在禁止臨時停車處所停車」之違規等情，有臺北
      縣政府警察局94年10月6 日北縣警交字第CP0000000 號、
      第CP0000000 號、94年10月28日北縣警交字第CP0000000
      號舉發違反道路交通管理事件通知單3 紙及違規採證照片
      3 幀在卷可稽，異議人前開3 次違規行為，均堪以認定。
（二）上揭舉發違反道路交通管理事件通知單3 紙，雖經原舉發
      機關臺北縣政府警察局交通局向「臺北縣板橋市○○路○
      段1 48巷22弄3 之3 號」為送達，均因未獲會晤異議人亦
      無受領文書之同居人、受僱人或應送達處所之接收郵件人
      員，分別於94年12月22日、94年12月22日、94年12月30日
      寄存於板橋郵局，此有臺北縣政府警察局送達證書3 份在
      卷可參，然上揭違規通知單上記載之到案日期分為94年10
      月31日、94年10月31日、94年11月22日，亦有上揭違規通
      知單3 紙附卷可佐，則上揭違規通知單送達日期已逾到案
      時間，自難期異議人有遵期到案之可能，原處分機關對此
      未予詳查，遽認異議人逾越應到案期限60日以上，逕依違
      反道路交通管理事件統一裁罰基準表規定，分別裁處異議
      人罰鍰1,200 元，即有違誤。
六、綜上，足認異議人於上揭時地，確有「在禁止臨時停車處所
    停車」之違規行為（3 次），惟原處分機關未詳查舉發通知
    書送達日期已逾應到案日期，遽認異議人逾越應到案期限60
    日以上，分別裁處異議人罰鍰1,200 元，尚有違誤，自應撤
    銷原處分，由本院依道路交通管理處罰條例第56條第1 項第
    1 款、違反道路交通管理事件統一裁罰基準表之規定，自為
    裁罰如主文第2 項所載，以期適法。
據上論斷，應依道路交通案件處理辦法第20條前段，裁定如主文
。
中    華    民    國    99    年    8     月    26    日
                      交通法庭  法  官  俞秀美
上列正本證明與原本無異。
如不服本裁定，應於裁定送達後五日內敘明抗告理由，向本院提
出抗告狀。
                                書記官  謝怡貞
中    華    民    國    99    年    8     月    26    日

司法院資訊處製作；財團法人民間司法改革基金會備份。
